【裁判字號】    89,訴,2712
【裁判日期】    900120
【裁判案由】    偽造有價證券等
【裁判全文】
臺灣高雄地方法院刑事判決                        八十九年度訴字第二七一二號
    公  訴  人  臺灣高雄地方法院檢察署檢察官
    被      告  乙○○
    指定辯護人  本院
右列被告因偽造有價證券等案件，經檢察官提起公訴（八十九年度偵字第一三八三九
號），本院判決如左：
    主  文
乙○○行使偽造私文書，足以生損害於他人，處有期徒刑參月；又意圖供行使之用，
偽造有價證券，處有期徒刑壹年捌月；應執行有期徒刑壹年拾月。緩刑伍年。
附表所示之本票參紙均沒收。
    事  實
一、乙○○於八十六年六月間，在高雄縣杉林鄉○○路五十巷十二號，召集一民間互
    助會，原本係以其自身之名義擔任會首，惟為求使更多之人對該互助會產生信賴
    而加入該互助會，竟在並未得其父甲○○之同意下，即改以甲○○之名義擔任會
    首，而招募該互助會，每會為新台幣（下同）一萬元，含會首共計二十一會，乙
    ○○並偽造以甲○○為該互助會會首之互助會單，並將所偽造之會單發予參加該
    互助會之會員而行使之，足以生損害於甲○○；其後因乙○○之夫於八十五年間
    起，即因病開始需定期洗腎，復於八十七年年初發生車禍，所需之醫療費用日益
    龐大，再加以乙○○所經營之釣蝦場因經營不善在八十七年十月份倒閉，乙○○
    無力繼續運作前開互助會而止會。嗣該互助會止會後，該互助會之會員鍾貴娣受
    有損失，因不甘損失，鍾貴娣乃要求乙○○負責，乙○○在鍾貴娣之要求下，旋
    基於意圖供行使之用，在未得甲○○之同意下，於八十七年十二月間某日，在高
    雄縣杉林鄉○○路三十三之二號甲○○之住處，先盜用甲○○放置於該處桌子抽
    屜內之印章，蓋用於三紙空白本票上，並均偽簽甲○○之署押於該三紙本票上，
    而偽造如附表所示，以甲○○名義所簽發面額均為二十三萬八千二百元本票三紙
    （起訴書繕為一紙）交予鍾貴娣而行使之，足生損害於甲○○。
二、案經乙○○向臺灣高雄地方法院檢察署檢察官自首而由該署檢察官偵查起訴。
    理  由
一、右揭事實業據被告乙○○坦承不諱，核與證人即乙○○之父甲○○於本院審理時
    到院所證述之情節相符，此外，復右開互助會單乙紙、本票影本三紙附卷可稽，
    被告之自白可信為真實。被告乙○○犯罪事證明確，犯行實堪以認定，依法應予
    論科。
二、核被告乙○○所為，係犯刑法第二百十六條、第二百十條之行使偽造私文書罪、
    第二百零一條第一項之偽造有價證券罪。其偽造互助會單之低度行為，為其後行
    使互助會單之高度行為所吸收，不另論罪；又被告於所偽造之本票上偽簽甲○○
    之署押及盜用甲○○印章之行為，均為偽造有價證券之階段行為，故皆不另論罪
    ；而偽造有價證券而復持之以行使，行使偽造有價證券之行為吸收於偽造有價證
    券之行為之中，應僅論以偽造有價證券罪。另被告於同一地點接續偽造有價證券
    （本票）三紙，為接續犯；又公訴人雖於事實欄中漏未敘明被告有盜用甲○○印
    章之行為，惟此部分既為被告偽造有價證券之又其偽造署押為偽造私文書之階段
    行為，本院自應一併審酌，併此敘明。其所犯偽造有價證券及行使偽造文書罪，
    犯意各別，行為互異，應予分論併罰；被告在偵查犯罪機關未發覺其所犯上開犯
    罪前，即向臺灣高雄地方法院檢察署具狀自首上開犯行，並接受本件審判，符合
    自首之要件，爰依刑法第六十二條前段之規定，減輕其刑。審酌被告犯罪後坦承
    犯行，態度良好，且所偽造之有價證券數量不多，而偽造互助會單之行為，亦未
    造成嚴重之損害，況被害人甲○○亦於本院審理時到院表示願原諒被告等一切情
    狀，分別量處如主文所示之刑，併依刑法第五十一條第五款之規定，定其應執行
    之刑，以為懲儆。又被告前未曾受有期徒刑以上刑之宣告，有臺灣高等法院被告
    全國前案紀錄表一份在卷可稽，因一時失慮，偶罹刑典，事後已坦承犯行，深具
    悔意，經此刑之宣告後，應知警惕而無再犯之虞，況被告之夫辛旭文患有慢性腎
    衰竭之頑疾，有中華民國身心障礙手冊及重大傷病自行部份負擔證明卡在卷可憑
    ，需被告加以照顧，被告尚有年甫四歲及二歲之幼子尚待其撫養，本院因認暫不
    執行其刑為當，予以宣告緩刑，用啟自新。被告所偽造如附表所示之本票三紙，
    併依刑法第二百零五條之規定，宣告沒收。至附表所示之三紙本票上由被告所偽
    造之署押及盜用印章所產生之印文，因本票已經沒收，爰不另為重覆沒收之諭知
    ，併此敘明。
據上論斷，應依刑事訴訟法第二百九十九條第一項前段，刑法第二百十六條、第二百
十條、第二百零一條第一項、第七十四條第一款、第六十二條前段、第二百零五條、
第五十一條第五款，罰金罰鍰提高標準條例第一條前段，判決如主文。
本案經檢察官秦德進到庭執行職務。
中    華    民    國      九十    年      一      月      二十        日
                                  臺灣高雄地方法院刑事第六庭
                                      法  官    李怡諄
右正本證明與原本無異。
如不服本判決，應於判決送達後十日內，向本院提出上訴狀。
                                      書記官    陳福記
中    華    民    國      九十      年      一      月      二十      日
附表：
┌──┬────┬────────┬───────┬───────┐
│編號│ 發票人 │    發  票  日  │  票      號  │    金  額    │
├──┼────┼────────┼───────┼───────┤
│一  │ 甲○○ │八十八年一月二十│０六七四三六  │二十三萬八千二│
│    │        │二日            │              │百元          │
├──┼────┼────────┼───────┼───────┤
│二  │ 同  右 │八十八年二月二十│０六七四三五  │同    右      │
│    │        │二日            │              │              │
├──┼────┼────────┼───────┼───────┤
│三  │ 同  右 │八十八年三月二十│０六七四三四  │同    右      │
│    │        │二日            │              │              │
└──┴────┴────────┴───────┴───────┘
附錄本件論罪條文：
中華民國刑法第二百一十條
(偽造變造私文書罪)
偽造、變造私文書，足以生損害於公眾或他人者，處五年以下有期徒刑。
中華民國刑法第二百一十六條
(行使偽造變造或登載不實之文書罪)
行使第二百十條至第二百十五條之文書者，依偽造、變造文書或登載不實事項或使登
載不實事項之規定處斷。
中華民國刑法第二百零一條
意圖供行使之用，而偽造、變造公債票、公司股票或其他有價證券者，處三年以上十
年以下有期徒刑，得併科三千元以下罰金。
行使偽造、變造之公債票、公司股票或其他有價證券，或意圖供行使之用，而收集或
交付於人者，處一年以上七年以下有期徒刑，得併科三千元以下罰金。


司法院資訊處製作；財團法人民間司法改革基金會備份。
